【裁判字號】    89,判,1485
【裁判日期】    890512
【裁判案由】    商標註冊
【裁判全文】
行  政  法  院  判  決                          八十九年度判字第一四八五號
    原      告  呂土龍即伊莉德商行  住臺灣省彰化縣社頭鄉龍井村鴻門巷十九號
    訴訟代理人  甲○○
    被      告  經濟部智慧財產局（承受原經濟部中央標準局業務）
右當事人間因商標註冊事件，原告不服行政院中華民國八十七年十月九日台八十七訴
字第四九八三二號再訴願決定，提起行政訴訟。本院判決如左：
    主  文
原告之訴駁回 。
    事  實
緣原告於八十六年四月二十五日以「ELIDA  SK-III及圖」商標（商標圖樣如附圖一所
示，下稱系爭商標），指定使用於商品及服務分類表第二十五類之襪子、冠帽、禦寒
用耳罩、領帶、領結、圍巾、腰帶、服飾用皮帶、服飾用手套、禦寒用手套、內衣、
睡衣、汗衫、泳裝、襯衫、西服、大衣、外套、運動服商品申請註冊。被告以其商標
圖樣上之SK-III，與美商寶鹼公司之著名「SK-II」商標（商標圖樣如附圖二所示，下
稱據以核駁商標）近似，以之作為商標圖樣之一部分，有使一般商品購買者對其商品
之產製者發生混淆誤認之虞，乃依商標法第三十七條第一項第七款之規定予以核駁，
發給第二三八一八九號商標核駁審定書。原告不服，提起訴願、再訴願，遞遭決定駁
回，遂提起本訴。茲摘兩造訴辯意旨如次：
原告起訴意旨略謂：
一、商標法第三十七條第一項第七款所稱之「襲用」，係指以不公平競爭之目的，非
    出於創作而抄襲他人已使用之商標或標章申請註冊而言。蓋該款之立法目的乃在
    杜絕剽竊他人商標獲准註冊之僥倖歪風，以建立正當之商標秩序。故該款之立法
    乃係以有故意襲用他人商標之事宜以二商標構成近似商標而有致一般商品購買人
    產生誤信之虞為其前提要件。而商標近似與否，應就其圖樣總括各個部分，通體
    觀察之，倘若商標文字排列雖相彷彿，惟其本身各具特殊意義，足以辨識者，非
    屬近似商標；且僅就圖樣比較，認為近似，但已為一般購買者所熟知之商標，而
    不致產生混同誤認之虞者，非屬近似商標；或商標雖稍有不同，通常認為構成近
    似，但該差異部分影響商標之整體印象或具有其他不同意義，而無混同誤認之虞
    者，為不近似，復為商標手冊明白揭示，
二、審究商標原應就商標之整體圖樣為之，始為正當之商標審查方式。本件系爭商標
    乃為文字與圖形共同組成的聯合式商標圖樣；而據以核駁商標則為一單純的文字
    商標，二者予人之寓目觀感顯然有別，外觀印象繁簡截然不同，性質差異顯著，
    如此豈有混同誤認之虞。
三、系爭商標係由環狀的星群與外文ELIDA INTERNATIONAL SK-III 所共同構成的。整
    體圖樣顯目特殊，意謂著大地星辰下信譽保證、日月可昭的商標信譽。而為賦予
    此商標圖樣予人不同的觀感，故將此商標圖樣文字予以上下分列及大小分視的文
    字變化。因之，系爭商標整體予人之寓目觀感新穎特殊、構圖獨特，實已足使一
    般商品購買人認識其表彰者乃原告之營業，而以系爭商標的獨特性與精心設計的
    構圖意匠，實無與他件商標構成近似之情事，要無混同誤認之虞。反觀據以核駁
    之商標則為一單純的文字商標，以此觀之，二商標圖樣各有特色，且其外觀繁簡
    有別，予人之寓目觀感顯然分別，要無構成近似商標之嫌。況詳究此二商標所指
    定使用的商品類別性質截然不同，依社會一般通念、市場交易情形及銷售對象等
    ，要無生重疊之虞，何有引致混同誤認之處？今日一般消費者對商標商品均有一
    定之判斷能力，對不同商標間之區別應無疑義；且以系爭商標與據以核駁商標間
    二者之分別顯然，予人寓目觀感之清楚明確，任何人均可一目瞭然分辨出二者之
    差異，如此觀之，系爭商標與據以核駁商標無構成近似，引致一般商品購買者產
    生混同誤認之虞。
四、原告所舉之數相似商標案件，該等商標或有相同的外文單字SK，或有相似的羅馬
    符號III或III。依同一審查基準應作相同處理的法理，被告及訴願決定機關卻逕
    認該等商標與本件商標無涉，如此兩極化的審查方式實令原告難以甘服。另原告
    所舉「炊實  NICE」商標之審定，被告係謂其指定使用商標之性質、產銷過程或
    銷售市場均迥然而異，難謂會產生直接聯想，則本件亦應據此原則認無致混同誤
    認之虞。
五、綜上所述，系爭商標洵無商標法第三十七條第一項第七款之適用餘地，請判決撤
    銷一再訴願決定及原處分等語。
被告答辯意旨略謂：
一、本件原告申請註冊之「ELIDA SK-III及圖」商標圖樣上之「SK-III」，與美商寶鹼
    公司使用於化妝品商品之著名「SK-II」商標近似。而該「SK-II」商標，係美商
    蜜斯佛陀公司先使用於其所產製之化妝品之商標。早於西元一九八三年即在美國
    、韓國、香港等地取得商標專用權，於西元一九九○年由美商寶鹼公司併購後，
    復於民國八十二年於我國取得商標註冊專用權，且透過電視媒體及報章雜誌廣為
    宣傳行銷，難謂不為一般消費者所熟知。故原告以「SK-III」 外文作為其商標圖
    樣上之主要部分申請註冊，客觀上難謂無使一般商品購買者對其所表彰之商品來
    源，或產製主體產生混淆誤信之虞。自有審定時商標法第三十七條第一項第七款
    規定之適用。又依商標法施行細則第三十一條規定，本款之適用，所襲用者不以
    著名商標或標章而使用於同一或類似商品為限。
二、綜上所述，本件被告依法核駁原告註冊之申請，並無不合，請判決駁回原告之訴
    等語。
    理  由
一、本件原告原係以經濟部中央標準局為被告，提起本件訴訟，嗣有關本件之專利業
    務，於八十八年一月二十六日由經濟部智慧財產局承受，本院爰逕將被告改列為
    經濟部智慧財產局，先予明。
二、按「商標圖樣襲用他人之商標或標章，有致公眾誤信之虞者，不得申請註冊。」
    為核駁審定時商標法第三十七條第一項第七款所明定。此之「襲用他人之商標或
    標章有致公眾誤信之虞者」，係指商標本身相同或近似於他人之商標或標章，有
    使人誤認其所表彰之商品來源或產銷主體而購買之虞而言。又前開法文之適用，
    指以不公平競爭之目的，非出於自創而抄襲他人已使用之商標或標章申請註冊並
    有致公眾誤信之虞者，所襲用者不以著名商標或標章而使用於同一或類似商品為
    限，復為同法施行細則第三十一條所明定。
三、本件原告於八十六年四月二十五日以如系爭所示「ELIDA  SK-III及圖」商標，指
    定使用於商品及服務分類表第二十五類之襪子、冠帽、禦寒用耳罩、領帶、領結
    、圍巾、腰帶、服飾用皮帶、服飾用手套、禦寒用手套、內衣、睡衣、汗衫、泳
    裝、襯衫、西服、大衣、外套、運動服商品申請註冊，被告予以核駁。經查：
（一）就系爭商標圖樣「SK-III」與據以核駁商標圖樣「SK-II」為通體觀察，二商標
      中之英文字母及符號「SK-」 完全相同，其餘「II」、「III」，均為羅馬數字
      ，字型亦相似。另系爭商標雖係由文字與圖共同構成，據以核駁商標則純為文
      字商標，惟系爭商標文字「SK-II」部分其字型顯然大於其他文字「ELIDA」、
      「INTERNATIONAL」 及環狀星群圖部分，特別明顯醒目，一般商品購買者見及
      該圖樣，必將重點置於「SK-III」等字樣，自易引致與「SK-II」商標混淆誤認
      。原告主張系爭商標與據以核駁商標無構成近似，引致一般商品購買者產生混
      同誤認之虞。自係其個人之私見。
（二）據以核駁商標係訴外人美商蜜斯佛陀公司先使用於其所產製之化妝品之商標，
      除早於西元一九八三年即在美國、韓國、香港等地取得商標專用權，該公司於
      西元一九九○年由美商寶鹼公司併購後，美商寶鹼公司復於民國八十二年於我
      國取得商標註冊專用權，且透過電視媒體及報章雜誌將前揭商標所表彰之商品
      於我國廣為宣傳行銷，是該商標所表彰之商品來源或產製主體難謂不為一般消
      費者所熟知，以上各情，業經被告於辦理中台異字第八六○七九○號商標異議
      審定案件時查明，並詳載於所製作之審定書中，該案且已確定，此有該審定書
      附於原處分卷可憑。故原告以「SK-III」 外文作為其商標圖樣上之主要部分申
      請註冊，客觀上難謂無使一般商品購買者對其所表彰之商品來源，或產製主體
      產生混淆誤信之虞。
四、綜上所述，本件原告既襲用他人商標，有致公眾誤信之虞，依前開法文規定及說
    明，原告自就前開商標不得申請註冊，被告所為核駁之審定，自無違誤，一再訴
    願決定遞予維持，亦無不合，原告起訴意旨求予撤銷，為無理由，應予駁回。至
    原告所舉其他個案，係屬另案，其如何准駁，並非本件所能審究，併此明。
據上論結，本件原告之訴為無理由，爰依行政訴訟法第二十六條後段，判決如主文。
中    華    民    國     八十九      年      五      月      十二       日
                    行 政 法 院 第 四 庭
                                審 判 長 評  事      葉  振  權
                                         評  事      趙  永  康
                                         評  事      吳  明  鴻
                                         評  事      尤  三  謀
                                         評  事      陳  光  秀
右  正  本  證  明  與  原  本  無  異
                                         法院書記官  阮  桂  芬
中    華    民    國     八十九      年      五      月      十二       日


司法院資訊處製作；財團法人民間司法改革基金會備份。
